# 外币报表折算差额在合并报表的列示

提问人：xiaobcpa 时间：2016-03-10 01:38:44
由于以前接触外币业务较少，因此，关于外币报表折算差额的问题希望得到版主及各位同行指教： 如果母公司（A公司）通过非同一控制下企业合并持有境外子公司（B公司）80%的股份，购买日，B公司净资产金额 200 万元，报表日B公司净资产 300 万元，以人民币编制的报表存在外币报表折算 100 万人民币，在编制合并层面的抵消分录时，调整分录是否如下所示（简化处理，不考虑公允价值调整）：
（ 1 ）购买日
借：实收资本-B公司 150 商誉 140 万 未分配利润 50
贷：长期股权投资 300 少数股东权益 40 也即在购买日只编制合并资产负债表，并且无需考虑外币报表折算差额。
（ 2 ）报表日
借：实收资本-B公司 150 商誉 140 万 未分配利润 150
贷：长期股权投资 300 少数股东权益 60
外币报表折算差额 80
（ 3 ）如果B公司同A公司其他境外子公司之间存在关联交易及关联方往来余额，内部交易及往来抵消后产生的外币报表折算差额在资产负债表、利润
表、及权益变动表中应该分别在哪个项目中列示，各个项目间是否存在钩稽关系？由于对涉及外币业务的问题接触很少，因此，还请版主和各位同仁多
多指教，万分感谢！如能顺便给出关于外币报表折算的的参考文献指引，方便系统学习该知识点，更是不胜感谢，再次表示感谢！

回答人：chenyiwei
（ 1 ）基本合理。 （ 2 ）在购买日到年末期间，被购买方为何没有体现出损益影响（投资收益、少数股东损益），但其自身未分配利润增加了？这笔抵销分录的准确性请再检查。 （ 3 ）外币报表折算差额是其他综合收益的一种，资产负债表和利润表上都有“其他综合收益”项目，但其含义不同（资产负债表中该项目是归属于母公司股东的其他综合收益的余额，利润表上是分别归属于母公司和少数股东的其他综合收益本期发生额），其对应关系可以参考证监会发布的上市公司附注标准格式中的“其他综合收益”项目披露格式举例。

提问人：xiaobcpa 时间：2016-03-10 15:28:00
谢谢陈老师深夜的回复，辛苦了。 （ 1 ） 针对您的回复（ 2 ）
这个主要是想请教权益抵消的调整抵消分录，因此并未将利润表抵消的抵消分录进行列示，净资产变动就是因为实现了净利润导致，如果编制抵消分录的话 借：少数股东损益 20 贷：未分配利润 20 直接按照成本法进行合并抵消处理，因此不再对母公司进行权益法还原。 （ 2 ）针对您的回复（ 3 ）这个问题我查找了下相关的资料，现在针对这个项目的钩稽关系有了这样一个观点，还望您指正：外币报表折算差额在合并报表层面主要包含两部分内容：境外子公司按人民币进行折算产生和合并层面关联交易和关联往来抵消导致。对于第一部分，在编制母公司合并报表的时候，直接根据各子公司单体报表上的折算差额进行汇总；对于第二部分，关联交易抵消（假设不存在未实现内部交易损益的情况下），抵消分录中收益类和成本费用类的差额即是由于外币折算产生，该部分差额会直接过如利润表的净利润，对于关联方往来的抵消，在不考虑其他因素的情况下，差额在资产负债表-其他综合收益-外币折算差额上进行体现。不知以上理解是否正确？ （ 3 ）根据第二点的分析，在编制权益变动表时，感觉好像缺少一块，也就是关联往来抵消后产生的外币报表折算，是否需要单独做一笔调整分录，使权益变动表相关项目的期末余额同资产负债表项目相等，调整分录该如何做呢？另外，在验证报表编制是否正确时，简单的钩稽关系验证是否可以说：资产负债表-外币折算差额期末-期初=利润表中的其他综合收益-外币财务报表折算差额？

回答人：chenyiwei
（ 3 ）因考虑到存在少数股权，因此资产负债表中的外币报表折算差额年初数＋本年度合并利润表中归属于母公司股东的外币报表折算差额发生额＝资产负债表中的外币报表折算差额年末数。

回答人：chenyiwei
(2)大致上是，要注意关联方往来只有成为“对境外经营净投资”时其对应的汇兑差额才能调整到外币报表折算差额，一般往来不进行此项调整。这是从单体报表的汇兑损益中转入的。

提问人：呼叫帮助 时间：2017-08-31 22:17:21
接触外币业务较少，看到这个例子，有不明之处，请教陈版！ (2)大致上是，要注意关联方往来只有成为“对境外经营净投资”时其对应的汇兑差额才能调整到外币报表折算差额，一般往来不进行此项调整。这是从单体报表的汇兑损益中转入的。 请问 1 、关联方往来只有成为“对境外经营净投资”时其对应的汇兑差额才能调整到外币报表折算差额，一般往来不进行此项调整。这句怎么理解？ 2 、这是从单体报表的汇兑损益中转入的，怎么理解？

回答人：chenyiwei
请查阅外币折算准则（CAS 19、IAS 21）中的相关规定。这种情况属于在合并报表层面确认的其他综合收益。因为成为境外经营净投资时，相当于是子公司的一个准权益项目，近期内预计不会实现，所以作为其他综合收益。

提问人：呼叫帮助 时间：2017-11-26 20:45:24
1 、未分配利润除本期净利润外，提取盈余公积，分红，未分配利润转增股本，等如何进行折算，提取盈余公积根据提取的盈余公积乘以期末汇率，分红根据支付时点还是股东大会通过之日汇率，其他原因如何折算？ 2 、预付及预收款项作为非货币性项目，不汇兑损益，那么附注中披露外币非货币性项目是否不用披露，很多上市公司审计报告还是披露余预付及预收账款 chenyiwei回复 1 、提取盈余公积，分红，未分配利润转增股本等交易可以按其实际发生之日的即期汇率折算其交易金额。也可以按照此类交易发生之日未分配利润的加权平均汇率（折算后人民币金额与原币金额之比）作为折算汇率。 2 、预收、预付项目不属于货币性项目，因此不应作为“外币货币性项目”披露。 请教陈版我们在实际操作中提取盈余公积，分红，未分配利润转增股本等交易主要按实际发生之日的即期汇率折算其交易金额较多还是按照此类交易发生之日未分配利润的加权平均汇率（折算后人民币金额与原币金额之比）作为折算汇率较多？

回答人：chenyiwei
两种做法都有。个人更倾向于第二种。

提问人：呼叫帮助 时间：2017-12-15 13:38:43
期初应收账款对应的记账汇率6.5，收回时汇率为6.8，收回当天即结汇，结汇汇率6.7，那是不是0.3（6.8-6.5）计入经营活动的现金流，-0.1（6.7-6.8）计入汇率变动对现金的影响，是否正确？如果这种情况比较多，如何能比较快捷方便的计算出 2 种汇兑损益的金额以便计入不同的现金流量栏？

回答人：chenyiwei
理论上是这样，即区分汇兑损益影响和实际结汇损失的影响。如果此类业务较多，可能这样做有难度。

提问人：呼叫帮助 时间：2017-12-16 22:20:59
是否可以这样理解，在本位币为人民币的情况下，“汇率变动影响”项目的金额即为汇兑损益科目发生额中对应于现金及现金等价物项目的金额。

回答人：chenyiwei
基本可以这样理解。